臺灣桃園地方法院民事裁定           100年度司財管字第40號
聲  請  人  華泰商業銀行股份有限公司
法定代理人  林博義
代  理  人  湯立鐘
相  對  人
即被繼承人  曾進興（亡）
關  係  人
即被選任人  陳佳函律師
關  係  人
即拋棄繼承人
            曾家畯
            曾閎杰
上  一  人
代  理  人  陳美梅
關  係  人
即拋棄繼承人
            曾進益
            曾麗華
            曾麗卿
上列聲請人聲請選任被繼承人曾進興之遺產管理人事件，本院裁
定如下：
    主      文
選任關係人陳佳函律師為被繼承人曾進興之遺產管理人。
准對被繼承人曾進興（男，民國○○年○ 月○○日生，民國99年5 月
31日死亡，身分證統一編號：Ｚ000000000號，生前最後住所：桃
園縣新屋鄉永安村12鄰下庄子233 之6 號5 樓）之大陸地區以外
之繼承人為承認繼承之公示催告。
陳佳函律師應於收受本裁定之日起貳拾日內，將本裁定登載於公
報、新聞紙或其他相類之傳播工具。
如有被繼承人之大陸地區以外之繼承人，應自本公示催告最後登
載公報、新聞紙或其他相類之傳播工具之日起壹年零伍日內向本
院陳報承認繼承，如不於公示期限內申報承認繼承時，被繼承人
之遺產於大陸地區之繼承人依法繼承、清償債權並交付遺贈物後
有賸餘者歸屬國庫。
聲請程序費用由被繼承人曾進興之遺產負擔。
    理      由
一、按「先順序繼承人均拋棄其繼承權時，由次順序之繼承人繼
    承。其次順序繼承人有無不明或第四順序之繼承人均拋棄其
    繼承權者，準用關於無人承認繼承之規定。」，民法第1176
    條第6 項定有明文。又「繼承開始時，繼承人之有無不明者
    ，由親屬會議於一個月內選定遺產管理人，並將繼承開始及
    選定遺產管理人之事由，向法院報明。」，「親屬會議依前
    條規定為報明後，法院應依公示催告程序，定六個月以上之
    期限，公告繼承人，命其於期限內承認繼承。」，「無親屬
    會議或親屬會議未於前條所定期限內選定遺產管理人者，利
    害關係人或檢察官，得聲請法院選任遺產管理人，並由法院
    依前項規定為公示催告。」，民法第1177條、第1178條第1
    項、第2 項亦有明文。
二、本件聲請意旨略以：被繼承人曾進興（男，民國○○年○ 月○○
    日生，身分證統一編號：Ｚ000000000號，生前最後住所：桃
    園縣新屋鄉永安村12鄰下庄子233 之6 號5 樓），於生前向
    聲請人借款新臺幣（下同）45萬元整，並提供其所有之不動
    產予聲請人設定最高限額60萬元之抵押權登記在案，惟被繼
    承人迄今尚積欠聲請人本金共計444,745 元及利息、遲延利
    息、違約金未為清償。茲因被繼承人於民國（下同）99年5
    月31日死亡，其全體繼承人皆已拋棄繼承，而其親屬並未召
    集親屬會議選定遺產管理人，聲請人為被繼承人之抵押權人
    ，為保障權益及維護公益，爰以利害關係人之身分，依法聲
    請選任被繼承人曾進興之遺產管理人，並建請鈞院指定桃園
    律師公會擔任遺產管理人及依法為承認繼承之公示催告等語
    ，併提出貸款借據暨約定書、土地及建築改良物抵押權設定
    契約書、他項權利證明書、繼承系統表、本院家事法庭拋棄
    繼承准予備查函等件影本為證。
三、查聲請人所陳各節，業據其提出前揭書證為證，又被繼承人
    曾進興之法定繼承人均已拋棄繼承等情，亦經本院依職權調
    閱本院99年度繼字第984 號、99年度司繼字第58號、第184
    號拋棄繼承事件卷宗核實無誤。復查被繼承人死亡迄今已逾
    民法第1177條所定1 個月期間，仍無親屬會議選任之遺產管
    理人向本院陳明或向聲請人為處理債務之表示，可認聲請人
    主張無親屬會議召集之事實為真。準此，堪認被繼承人所遺
    財產現確處於無人管領之狀態，是以本件確有為被繼承人所
    遺財產指定遺產管理人之必要。按遺產管理人之設，旨在管
    理保存及清算遺產，以免遺產散失，是以遺產管理人具有相
    當之公益色彩；又選任遺產管理人，除慮及管理遺產之公平
    性外，須考慮其適切性，亦即可對其遺產、遺債之情形瞭解
    較深，復與遺債債權人無利害共同關係而得忠誠處理者，優
    先選任為宜。經查對被繼承人之遺產、遺債情形了解最深者
    ，莫過於已拋棄繼承之被繼承人遺族，經本院徵詢其等之意
    見，僅被繼承人之子曾家畯以及曾閎杰代理人到庭對本件選
    任遺產管理人事件表示無意見（參見本院100 年8 月17日訊
    問筆錄），另被繼承人之姐曾麗華則具狀表示不願意擔任等
    語，其他拋棄繼承權人則均未曾提出書狀以表陳是否有意願
    擔任被繼承人之遺產管理人；又核桃園律師公會推薦之會員
    陳佳函律師，有意願擔任本件被繼承人曾進興之遺產管理人
    ，此有該公會公函以及民事陳報狀各1 紙在卷可憑。參諸關
    係人陳佳函既為執業律師，自具有相當的法律專業知識及能
    力，本其職業道德，應可期其能秉持專業精神來擔當此具有
    公益性質之遺產管理人，故如選任陳佳函律師為本件被繼承
    人曾進興所遺遺產之遺產管理人，應屬適當，爰依首揭規定
    選定之，並依法為公示催告內容之諭知。
四、依非訟事件法第157條之規定，裁定如主文。
五、如不服本裁定，應於送達後10日內向本院提出抗告狀。
中    華    民    國   100    年    9     月    20    日
                  家事法庭  司法事務官  蔡育庭
以上正本係照原本作成。